【裁判字號】    90,上訴,1511
【裁判日期】    900831
【裁判案由】    毒品危害防制條例
【裁判全文】
臺灣高等法院刑事判決                            九十年度上訴字第一五一一號
    上  訴  人
    即  被  告    丙○○
    指定辯護人    本院甲○辯護人
右上訴人因毒品危害防制條例案件，不服臺灣桃園地方法院八十九年度訴字第一四七
九號，中華民國九十年三月十五日第一審判決（起訴案號：臺灣桃園地方法院檢察署
八十九年度偵字第八七一０號）提起上訴，本院判決如左：
    主  文
原判決撤銷。
丙○○販賣第二級毒品，未遂，處有期徒刑肆年。
扣案之第二級毒品安非他命壹包（毛重肆點貳公克），沒收銷燬之。
    事  實
一、丙○○於民國八十四年二月七日，因違反麻醉藥品管理條例案件，經臺灣板橋地
    方法院判處有期徒刑四月、五年二月，並定其應執行刑為五年四月，經本院駁回
    上訴確定。嗣經送執行，於八十五年九月四日假釋出獄，原應於八十八年十二月
    四日始縮短刑期期滿執行完畢。惟其於假釋期滿前之八十八年一月二十一日又犯
    轉讓安非他命罪，經臺灣桃園地方法院於八十八年六月十八日判處有期徒刑柒月
    ，且經本院駁回上訴，於八十九年一月十三日確定，因丙○○未到案執行，而於
    八十九年四月二十日發佈通緝，並撤銷上開假釋。
二、詎丙○○於通緝期間，猶不知悛悔。緣乙○○於八十九年六月十日九時三十分許
    ，駕車途經國道中山高速公路楊梅收費站，為警查獲諉稱甫向丙○○購得並於同
    日八時許施用後剩餘之第二級毒品安非他命毛重零點肆公克（乙○○所涉施用毒
    品部分，另案處理），並應允配合警方，計誘丙○○。惟因乙○○忘記丙○○之
    電話號碼，乃告知警方其與丙○○之共同友人丁○○知道丙○○之電話，並連絡
    丁○○出面，經警商得丁○○之協助，由丁○○打電話向丙○○佯稱購買三千元
    之安非他命，丙○○應允販賣牟利，二人約定在桃園市○○路與中山路口交易。
    同日十四時許，警方至該處埋伏，見丙○○前來，遂上前將丙○○逮捕，並在丙○○身上扣得丙○○攜以販賣予丁○○之第二級毒品安非他命壹包（毛重約四點
    二公克），丙○○販賣安非他命之行為因而未遂。丙○○復偕警至其桃園市○○
    街九十號四樓住處查扣丙○○所有供己施用之安非他命壹小包（毛重約零點捌公
    克）、吸食器一組。
三、案經內政部警政署國道公路警察局第二警察隊移送臺灣桃園地方法院檢察署檢察
    官偵查起訴。
        理  由
一、訊據上訴人即被告丙○○矢口否認有販賣安非他命犯行，辯稱：伊與丁○○合資
    購買安非他命，丁○○已賣完，要伊拿三千元安非他命給他賣予乙○○，伊沒有
    販賣，伊只是自己吸食而已云云。
二、經查：乙○○應允配合警方，計誘丙○○後，因乙○○忘記丙○○之電話號碼，
    乃告知警方其與丙○○之共同友人丁○○知道丙○○之電話，並連絡丁○○出面
    ，經警商得丁○○之協助，由丁○○打電話向丙○○購買三千元之安非他命，並
    經丙○○應允販賣牟利等情，據乙○○於警訊、偵查（偵查卷第十二至十三頁、
    第二十一頁反面筆錄）及於原審法院審理中（原審卷八十九年十一月二十三日筆
    錄）陳述綦詳。核與證人丁○○於偵查中（偵查卷第九至十頁反面、第三十二頁
    反面至第三十三頁反面、第五十六頁反面、第五十七頁筆錄）、原審審理時（原
    審卷八十九年十一月十四日筆錄）多次證述明確。而證人乙○○、丁○○就本件
    破獲過程之陳述，亦與本件承辦警員張宏基、顏宗裕於原審時到庭證述：「乙○○駕車南下經過中山高楊梅收費站，我們看他臉上長痘子，是吸安之特徵，且他
    很緊張，請他將衣服口袋之香煙盒拿出來，在他的香煙盒內發現吸食器，所以我
    們就問他有無吸安，他自動拿出安非他命。我們問他來源，他人很老實，他就自
    己供出有向丙○○買過，但他忘了她的電話，他的朋友丁○○知道，我們要乙○○以釣魚方式冒稱向丁○○買安非他命，約丁○○在蘆竹見面（是乙○○帶路，
    詳細地點我們不知道），丁○○應約前來，我們在她機車上並未找到安非他命，
    劉說她知道乙○○是向誰買的，要我們不要為難乙○○，她說丙○○通緝中，她
    願意配合我們辦案，他們二位隨同我們回分隊，丁○○就打電話給對方，乙○○
    就在旁邊。丁○○在電話中向對方說：『你有沒有貨，我要向你拿一些貨。』因
    我們站的距離比較遠一點，隱約中有聽到要拿三千元的貨。然後我們就載他們二
    人出去找丙○○，快到之前，丁○○有打電話給丙○○說：『我們快到了，你拿
    下來，我們趕時間。』我們到了桃園市○○路與中山路口一個小巷前，丙○○就
    一個人過來，到了巷口，我們上前盤查，丁○○與乙○○二人留在車上，我們在
    她身上查獲安非他命一整包，又去她房間內查獲壹包安非他命。」（原審卷八十
    九年十月三十一日筆錄）情節相符。並有第二級毒品安非他命一包（毛重肆點貳
    公克）扣案可資佐證。該包安非他命與另包被告供己施用之安非他命毛重零點八
    公克一起送驗後，驗得毛重四點九八六公克安非他命，亦有行政院衛生署管制藥
    品管理局檢驗成績書一紙附卷足憑。再者，安非他命之施用因有成癮性，且危害
    神經中樞甚鉅，故我政府近年來非但定有重法處罰，各檢警機關亦多加強取締不
    遺餘力，是以價格節節攀昇，被告果若非有營利之意圖，並從中獲取利益，豈有
    甘冒重刑之危險而販賣安非他命之理，顯見被告有藉前開販賣安非他命牟取利益
    ，而有營利之意圖甚明。是以被告所辯，應係臨訟卸責之詞，殊無足採。本件事
    證明確，被告犯行洵堪認定。
三、按安非他命係毒品危害防制條例第二條第一項第二款所稱之第二級毒品。本案係
    案外人乙○○到案後，警方為逮獲被告而授意乙○○聯絡被告丙○○購買安非他
    命，惟因乙○○忘記丙○○之電話號碼，乃告知警方其與丙○○之共同友人丁○○知道丙○○之電話，並聯絡丁○○出面，經警商得丁○○之協助，由丁○○打
    電話向丙○○購買三千元之安非他命，並經丙○○應允販賣牟利，二人約定於同
    日十四時許在桃園市○○路與中山路口交易，尚未及交易即遭埋伏警方逮捕。因
    丁○○係原無買受毒品安非他命之意，其虛與被告丙○○購買毒品安非他命，意
    在協助警察辦案，以求人贓俱獲，故形式上雖有買賣之約定，但因警察埋伏在側
    ，上前盤查當場逮捕，事實上不能真正完成買賣毒品行為，丁○○雖無實際購毒
    之真意，但被告丙○○既有販賣安非他命之故意，且依約攜帶毒品安非他命前往
    交付，即已著手實施販毒之行為，被告丙○○就此所為，係犯毒品危害防制條例
    第四條第五項、第二項之販賣第二級毒品未遂罪。被告丙○○販賣前持有安非他
    命之低度行為，應為販賣之高度行為吸收，不另論罪。又被告未遂犯行，應按既
    遂犯之刑減輕之。
四、原審判決據以論罪科刑，固非無見。然誤認被告丙○○另於八十九年五月間、八
    十九年六月十日上午，在桃園市○○路與民族路（起訴書誤載為民生路）口，分
    別以二千元、三千元之代價，販賣第二級毒品安非他命各約一公克予乙○○施用
    牟利二次，原審未詳查審認，尚有未洽（詳如後述）。被告丙○○上訴意旨否認
    全部販賣安非他命犯行，雖無理由；然原判決既有前述之可議，仍屬無可維持，
    應由本院將原判決撤銷改判。爰審酌被告丙○○犯罪之動機及目的在獲取非法利
    得，而安非他命戕害身心，其販賣安非他命之行為危害社會治安甚鉅，及事後仍
    飾詞卸責之態度等一切狀，量處如主文第二項所示之刑。至扣案之第二級毒品安
    非他命一小包（毛重約四點二公克），係屬查獲之毒品，應依毒品危害防制條例
    第十八條第一項前段規定，宣告沒收銷燬之。另查扣之安非他命一小包（毛重０
    點八公克）及吸食器一組，係被告另涉施用第二級毒品之證物，應由該案處理，
    本案爰不併予宣告沒收。
五、公訴意旨另以：被告丙○○基於營利之概括犯意，連續於八十九年五月間、八十
    九年六月十日上午，在桃園市○○路與民族路（起訴書誤載為民生路）口，各以
    二千元、三千元之代價，販賣第二級毒品安非他命各約一公克予乙○○施用牟利
    ，因認被告丙○○此部分亦涉犯毒品危害防制條例第四條第二項之販賣第二級毒
    品罪嫌云云。惟訊之被告丙○○堅決否認有此部分販賣安非他命之犯行。經查公
    訴人認被告丙○○有此部分所訴犯行，無非以證人乙○○於警訊及偵訊之指證，
    為其主要之論據。
（一）、按犯罪事實，應依證據認定之，無證據不得推定其犯罪事實；又不能證明被
        告犯罪者，應諭知無罪之判決，刑事訴訟法第一百五十四條、第三百零一條
        第一項分別定有明文。又刑事訴訟法上所謂認定犯罪事實之證據，係指足以
        認定被告確有犯罪行為之積極證據而言，該項證據自須適合於被告犯罪事實
        之認定，始得採為斷罪資料。如未能發現相當證據，或證據不足以證明，自
        不能以推測或擬制之方法，以為裁判之基礎。此分別有最高法院二十九年上
        字第三一０五號、四十年臺上字第八六號、七十六年臺上字第四九八六號判
        例可資參照。
（二）、經查，證人乙○○固初於警訊及檢察官偵訊時證述：「最近一次是上午八時
        左右，在蘆竹鄉○○○○路旁之魚池附近吸食。」「（所吸食之安非他命）
        是向一名叫小翠的女子所購買」、「買過兩次。．．．今天一次；還有一次
        ，五月份。」、「小翠是丙○○。」、「在今（八十九年六月十日）早，在
        桃園市○○路與民族路口以三千元向徐女購買，就是今日所查獲之毒品。」
        「（另一次）一個月前，在同地點，毒品花費二千元。」、「買過二次，一
        次在五月，．．．買二千元，約一公克；第二次是查獲那次，買三千元。」
        （見偵查卷第十一至十三頁、第二十一頁反面、第二十三頁、第三十三頁反
        面、第三十四頁、第四十三頁反面筆錄）。嗣於檢察官八十九年七月十七日
        偵訊及於原審法院同年十一月二十三日、二十八日調查時，則翻覆前詞，否
        認與被告（丙○○）間曾有價買毒品安非他命交易情事，前後供述非一貫，
        迄本院審理時，更堅定其詞證述都沒有跟被告買過安非他命，並稱安非他命
        係在桃園的電動玩具店買的（見本院九十年六月八日訊問筆錄）。再者，被
        告丙○○於歷經警訊、偵訊、原審及至本院調查、審理時均堅決否認曾有販
        賣安非他命予乙○○之情事，遍查卷內資料，尚無相關事證足資認定，乙○○前確曾向被告丙○○購買第二級毒品安非他命二次，自難遽憑乙○○前後
        矛盾之證詞，執為被告丙○○犯罪之論據。此外，復查無其他積極證據足認
        被告丙○○涉有公訴意旨所指此部分之販賣安非他命犯行，被告丙○○此部
        分之犯罪尚屬不能證明。因公訴人認此部分與前揭論罪科刑部分，有連續犯
        裁判上一罪關係，爰不另為無罪之諭知。
據上論斷，應依刑事訴訟法第三百六十九條第一項前段、第三百六十四條、第二百九
十九條第一項前段之規定，毒品危害防制條例第四條第二項、第五項、第十八條第一
項，刑法第十一條前段、第二十六條前段，判決如主文。
本案經檢察官郭啟東到庭執行職務。
中      華      民      國     九十     年      八      月    三十一    日
                              臺灣高等法院刑事第二十一庭
                                  審判長法  官  葉  騰  瑞
                                        法  官  黃  國  忠
                                        法  官  江  國  華
右正本證明與原本無異。
如不服本判決應於收受送達後十日內向本院提出上訴書狀，其未敘述上訴之理由者並
得於提起上訴後十日內向本院補提理由書（均須按他造當事人之人數附繕本）。
                                        書記官  吳  碧  玲
中      華      民      國    九十    年      九    月          三      日


司法院資訊處製作；財團法人民間司法改革基金會備份。
